臺灣臺南地方法院刑事判決　
111年度交訴字第204號
公  訴  人  臺灣臺南地方檢察署檢察官
被      告  楊宜瑾



上列被告因公共危險等案件，經檢察官提起公訴（111年度偵字
第9331號），被告於本院準備程序中就被訴事實為有罪之陳述，
經告知簡式審判程序之旨，並聽取被告與公訴人意見後，本院合
議庭裁定改由受命法官獨任進行簡式審判程序，判決如下：
    主  文
楊宜瑾犯駕駛動力交通工具發生交通事故致人傷害逃逸罪，處有
期徒刑陸月，如易科罰金，以新臺幣壹仟元折算壹日。緩刑參年
。
    事  實
一、楊宜瑾於民國111年1月6日下午5時25分許，騎乘車牌號碼00
    0-0000號普通重型機車，在臺南市北區和緯路2段與海安路3
    段路口停等紅燈後，沿和緯路由東往西方向行駛，原應注意
    超越時，應於前車左側保持半公尺以上之間隔超過，而依當
    時情況，又無不能注意之情形，竟疏於注意保持安全間隔距
    離，適許李秀月駕駛車牌號碼000-0000號普通重型機車搭載
    孫女許○○(97年3月生，真實姓名年籍詳卷，未據告訴)，自
    機車待轉區沿和緯路由東往西方向起駛，右偏行駛亦疏未注
    意安全距離，致兩車發生輕微碰撞，使許李秀月人車倒地後
    ，受有右手右膝上唇擦挫傷、右眼眶挫傷併腫痛、右肩及左
    手挫傷之傷害（所涉過失傷害罪嫌部分，業經撤回告訴，由
    本院另為不受理判決）。詎楊宜瑾於本案交通事故發生後，
    其明知已駕車發生交通事故致人受傷，雖有停留在現場約14
    分鐘，惟未向到場處理警員表示為肇事者，亦未留下姓名或
    聯絡方式等個人資料給警員或許李秀月，即基於駕車發生交
    通事故致人傷害逃逸之犯意，逕行駕駛前揭普通重型機車離
    開現場而逃逸。嗣經警循線通知楊宜瑾於111年2月21日到案
    而查獲。
二、案經臺南市政府警察局第五分局報告臺灣臺南地方檢察署檢
    察官偵查起訴。
    理  由
一、本案被告楊宜瑾所犯為死刑、無期徒刑、最輕本刑3年以上
    有期徒刑以外之罪，亦非高等法院管轄之第一審案件，其於
    準備程序中就被訴事實為有罪之陳述，經告知簡式審判程序
    之旨，並聽取檢察官及被告之意見後，本院合議庭依刑事訴
    訟法第273條之1第1項規定裁定進行簡式審判程序，是本案
    之證據調查，依同法第273條之2規定，不受同法第159條第1
    項、第161條之2、第161條之3、第163條之1及第164條至第1
    70條所規定證據能力認定及調查方式之限制，合先敘明。
二、前揭事實，業據被告於本院準備程序及審理中坦承不諱，並
    有證人即被害人許李秀月、證人即目擊者劉芊妤於警詢及偵
    查中、證人即場處理警員蔡勝文、陳昭佑、蔡俊銘於偵查中
    之證述可佐（見警卷第7至12頁；偵字卷第33至35、47至49
    、73至75頁），復有道路交通事故現場圖、道路交通事故調
    查報告表㈠㈡、現場照片、監視器錄影畫面翻拍照片、臺南市
    車輛行車事故鑑定會鑑定意見書及董哲樑骨外科診所診斷證
    明書在卷供參（見警卷第15至17、37至81頁；偵字卷第19至
    27、59至61頁），足見被告前開任意性自白與事實相符，堪
    以採信。又按刑法第185條之4之駕駛動力交通工具肇事致人
    死傷而逃逸罪，其立法目的係為維護交通，增進行車安全，
    促使當事人於事故發生時，能對被害人即時救護，俾減少死
    傷，以保護他人權益並維護社會秩序。而上開條文所謂「逃
    逸」係指逃離肇事現場而逸走之行為，故駕駛人於肇事致人
    死傷時應有「在場之義務」。從而，肇事駕駛人雖非不得委
    由他人救護，然仍應留置現場等待或協助救護，並確認被害
    人已經獲得救護，或無隱瞞而讓被害人、執法人員或其他相
    關人員得以知悉其真實身分、或得被害人同意後始得離去。
    若自認被害人並未受傷或傷勢無礙，即可不待確認被害人已
    否獲得救護，亦不等候檢、警等相關執法人員到場處理善後
    事宜，即得自行離去，自非該法條規範之意旨。堪認上揭條
    文規範意旨尚包括使被害人、執法人員或其他相關人員得以
    查明肇事者無疑。是縱然駕駛人肇事後曾短暫停留現場，惟
    駕駛人既未留置現場等待或協助救護，亦未留下任何資料以
    供警方查明肇事責任，即擅離肇事現場，自應依刑法第185
    條之4肇事逃逸罪論處（最高法院106年度台上字第373號判
    決意旨參照）。查被告於騎乘普通重型機車過程中發生本案
    交通事故，致被害人受傷後，雖有在現場停留至救護車與警
    方到場，然在此過程中均未告知警方事發經過，或留下任何
    聯絡資料以供警方調查釐清肇事責任，依據上開說明，其主
    觀上顯有駕駛動力交通工具發生交通事故致人傷害逃逸之認
    識與決意，客觀上亦有逃離事故現場之行為至明。是本案事
    證明確，被告上開犯行洵堪認定，應予依法論科。
三、論罪科刑：
  ㈠核被告所為，係犯刑法第185條之4第1項前段之駕駛動力交通
    工具發生交通事故致人傷害逃逸罪。
　㈡爰審酌被告騎乘普通重型機車發生本案交通事故，致被害人
    等受有前述傷勢後，未留存個人聯絡資訊，即離開現場，殊
    為不該，且顯見其守法意識較為薄弱，惟念被告犯後終能坦
    承犯行，犯後態度尚可，兼衡被告已與被害人和解成立而取
    得被害人之諒解，有和解書及刑事撤回告訴狀在卷供參（見
    本院卷第35至37頁），暨被告於本院審理時自陳之智識程度
    、家庭生活狀況(見本院卷第64頁)等一切情狀，量處如主文
    所示之刑，並諭知易科罰金之折算標準，以示懲儆。
　㈢被告前未曾因故意犯罪受有期徒刑以上刑之宣告，有臺灣高
    等法院被告前案紀錄表在卷可參（見本院卷第11頁），審酌
    其因一時失慮，致罹刑典，事後終能坦承犯行，並與被害人
    達成和解、賠償完畢，而獲其原諒，已如前述，堪認被告經
    此偵、審及科刑教訓，當知所警惕，信無再犯之虞，本院因
    認上開對被告宣告之刑，以暫不執行為適當，爰依刑法第74
    條第1項第1款規定，宣告被告緩刑3年，以期惕勵。
據上論斷，應依刑事訴訟法第273條之1第1項、第299條第1項本
文，判決如主文。
本案經檢察官陳昆廷提起公訴，檢察官吳惠娟到庭執行職務。
中　　華　　民　　國　　111 　年　　10　　月　　27　　日
                  刑事第一庭     法　官　潘明彥
以上正本證明與原本無異。
如不服本判決應於收受本判決後20日內向本院提出上訴書狀，並
應敘述具體理由。其未敘述上訴理由者，應於上訴期間屆滿後20
日內向本院補提理由書狀（均須按他造當事人之人數附繕本）「
切勿逕送上級法院」。 
　　　　　　　　　　　　　　　　 書記官  蘇豐展
中　　華　　民　　國　　111 　年　　10　　月　　27　　日
附錄本案論罪科刑法條：
刑法第185條之4第1項：
駕駛動力交通工具發生交通事故，致人傷害而逃逸者，處6月以
上5年以下有期徒刑；致人於死或重傷而逃逸者，處1年以上7年
以下有期徒刑。